【裁判字號】    90,訴,279
【裁判日期】    900828
【裁判案由】    毒品危害防制條例
【裁判全文】
臺灣宜蘭地方法院刑事判決                            九十年度訴字第二七九號
    公  訴  人  臺灣宜蘭地方法院檢察署檢察官
    被      告  甲○○
右列被告因違反毒品危害防制條例案件，經檢察官提起公訴（九十年度毒偵緝字第一
九三號），本院判決如左：
    主  文
甲○○連續施用第一級毒品，累犯，處有期徒刑捌月。又連續施用第二級毒品，累犯
，處有期徒刑柒月。應執行有期徒刑壹年貳月。
    事  實
一、甲○○前因違反肅清煙毒條例等案件，於民國八十四年間經本院判處有期徒刑三
    年五月，並經台灣高等法院駁回其上訴確定，八十六年五月十五日假釋出獄，八
    十八年二月十二日假釋期滿未經撤銷假釋視為業已執行完畢。又因施用毒品案件
    ，於八十七年間經本院裁定送觀察、勒戒後，認無繼續施用毒品之傾向，而由台
    灣宜蘭地方法院檢察署檢察官於八十七年十月二十八日以八十七年度偵字第二八
    一七號為不起訴處分確定。詎猶不知悔改，復基於施用第一級毒品海洛因之概括
    犯意，連續於九十年三月二十二日上午十時三十分許往前回溯二十六小時內某時
    分許、同年六月十九日晚間十時三十分許往前回溯二十六小時內某時分許，各在
    不詳處所，連續施用第一級毒品海洛因二次。另基於施用第二級毒品安非他命之
    概括犯意，自八十九年十二月間某日起至九十年六月十九日止，在宜蘭縣宜蘭市
    ○○路十七號住處，利用將第二級毒品安非他命燒烤成煙吸食之方式，連續施用
    第二級毒品安非他命多次，施用頻率不固定。嗣於九十年三月二十二日上午、同
    年六月十九日晚間，先後在宜蘭縣宜蘭市○○路十一巷四十七號及前開住處為警
    查獲，均採尿送驗始查知上情。
二、案經宜蘭縣警察局宜蘭分局報請台灣宜蘭地方法院檢察署檢察官偵查起訴。
    理  由
一、訊據被告甲○○對於右揭時、地連續施用第二級毒品安非他命多次之事實固供認
    不諱，惟矢口否認有何施用第一級毒品海洛因犯行。然查，被告於九十年三月二
    十二日上午十時三十分許、同年六月十九日晚間十時三十分許先後二次為警採集
    尿液，經送請慈濟大學濫用藥物檢驗中心檢驗結果，均呈嗎啡及安非他命陽性反
    應，有慈濟大學濫用藥物檢驗中心檢驗總表二件等情相符附卷可按，而因被告前
    開尿液，係經慈濟大學濫用藥物檢驗中以ＥＩＡ酵素免疫分析法初步檢驗，再以
    氣相層析質譜儀分析法確認有毒品反應，且以氣相層析質譜之方法作藥物及其代
    謝產物之定性及定量分析檢驗者，幾乎不會有偽陽性反應產生，亦即如尿液中未
    含有煙毒之反應者，即不可能產生因藥物所引起之偽陽性反應，亦有行政院國軍
    退除役官兵輔導委員會榮民總醫院八十三年四月七日（八三）北總內字第○三○
    三九號函可按，是被告之尿液既經以氣相層析質譜儀方法檢驗仍呈嗎啡之陽性反
    應，顯已排除被告因服用藥物導致呈毒品偽陽性反應之可能，本院因認已無依被
    告所請再次送複驗之必要。另按，吸入含有煙毒品之二手煙，在文獻上雖尚無能
    否由尿液中檢驗出含有煙毒反應之研究報告，然臺北榮民總醫院毒藥物諮詢中心
    認若依目前針對被動吸入大麻之研究報告所示，該項結果認為一般吸食方式之二
    手煙，並不會使免疫抗體方法之檢驗呈陽性反應，另法務部調查局依檢驗煙毒案
    件之經驗研判，亦認若非長時間與吸食者直接相向，且存心大量吸入吸毒者所呼
    出之煙氣，以二手煙中可能存在之低劑量煙毒，應不致在尿液中檢驗出煙毒反應
    ，分別有臺北榮民總醫院毒藥物諮詢中心所出具之諮詢答覆函及法務部調查局八
    十三年發技一字第一九六０號函可按，得認除非被告有上述情狀，否則應不致於
    尿液中檢驗出施用第一級毒品海洛因之嗎啡反應，況被告果因而吸入大量之二手
    煙，其既有決定是否繼續與吸食者共處一室而猶未離開，復長時間與之直接相向
    以致同時吸入煙毒，亦應認其有吸用之故意，是綜上各點，益見被告確有施用第
    一級毒品海洛因之行為。再按第一級毒品海洛因經注射入人體後，約有百分之八
    十於二十四小時內會自尿液中排出，故依人體代謝之情況，平均得檢出嗎啡之時
    效約二十六小時，亦有行政院衛生署藥物食品檢驗局八十一年藥檢一字第八一一
    四八八五號函可按，是足認被告於前開二次為警採尿前之二十六小時內，應各有
    在不詳處所施用過第一級毒品海洛因乙次屬實，從而被告上開所辯，顯係臨訟卸
    責之詞，不足採信。又被告前因施用毒品案件，經依本院裁定送觀察、勒戒後，
    認無繼續施用毒品之傾向，由台灣宜蘭地方法院檢察署為不起訴處分確定，此次
    又因施用毒品案件，經依本院九十年度毒聲字第四六五號裁定送勒戒所觀察、勒
    戒後，認有繼續施用毒品之傾向，亦有台灣高等法院檢察署刑案記錄簡復表、台
    灣宜蘭看守所附設觀察勒戒處所所出具有無繼續施用毒品傾向證明書各一件附卷
    可佐，是本件事證明確，被告犯行堪以認定，應依法論科。
二、核被告甲○○所為，係犯毒品危害防制條例第十條第一項之施用第一級毒品罪及
    同條例第二項之施用第二級毒品罪。其持有第一級毒品海洛因、第二級毒品安非
    他命之低度行為，應各為施用該毒品之高度行為所吸收，不另論罪。被告先後多
    次施用第一級毒品海洛因、第二級毒品安非他命犯行，均時間緊接，方法相同，
    所犯又係構成要件相同之罪名，顯係基於概括之犯意而為之，均應依連續犯之規
    定以一罪論並加重其刑。公訴人起訴之事實，雖僅敘及被告施用第一、二級毒品
    至九十年六月十四日止，未及事實欄所示之其他施用犯行，然此與起訴事實有連
    續犯之裁判上一罪法律關係，為起訴效力所及，本院應併予審酌。又被告前因違
    反肅清煙毒條例等案件，於八十四年間經本院判處有期徒刑三年五月，並經台灣
    高等法院駁回其上訴確定，八十六年五月十五日假釋出獄，八十八年二月十二日
    假釋期滿未經撤銷假釋視為業已執行完畢，有台灣高等法院檢察署刑案記錄簡覆
    表一件附卷可按，其於受有期徒刑執行完畢五年內，再犯本件有期徒刑以上之罪
    ，為累犯，應均依法遞加重其刑。被告所犯前開二罪，犯意各別、行為互殊，應
    予分論併罰。爰審酌被告施用毒品之犯行，在性質上乃屬對自我身心健康之自戕
    行為，並具有病患性人格之特質，故行為本身對社會所造成之危害並非直接、巨
    大，然其到案後未能坦承全部犯行，且前犯有毒品前科，復因施用毒品案件經觀
    察勒戒，認無繼續施用毒品之傾向而受不起訴處分在案，竟又犯本件施用毒品案
    件，顯見其尚未能記取教訓而生警惕之心等情狀，量處如主文所示之刑，並定其
    應執行之刑。
三、公訴意旨另以被告自八十九年十二月間某日起至九十年六月十四日止，除上開論
    罪科刑之施用第一級毒品犯行外，尚有多次施用第一級毒品海洛因犯行，亦應依
    毒品危害防制條例第十條第一項規定論處云云。按被告之自白，不得作為有罪判
    決之唯一證據，仍應調查其他必要之證據，以察其是否與事實相符，刑事訴訟法
    第一百五十六條第一項定有明文。查被告於偵查中固自承九十年六月十四日有施
    用第一級毒品海洛因，惟其嗣於審理中堅詞否認該時間有施用行為，前後所述不
    符，已有瑕疵。且被告雖於九十年三月二十二日上午十時三十分許、同年六月十
    九日晚間十時三十分許先後二次為警採集尿液，經送請慈濟大學濫用藥物檢驗中
    心檢驗結果均呈嗎啡陽性反應，然此僅能證明其有前開有罪部分之施用海洛因犯
    行，尚無從證明被告尚有其他施用同一毒品之情事，此外，本院亦查無其他任何
    證據，足資證明被告自八十九年十二月間某日起至九十年六月十四日止，除上開
    論罪科刑之施用第一級毒品犯行外，尚有多次施用第一級毒品海洛因犯行，是其
    此部分犯罪事實，即屬不能證明，惟公訴人認此部分與前開有罪之施用第一級毒
    品犯行，有連續犯之裁判上一罪關係，爰不另為無罪之諭知，併此敘明。
據上論斷，應依刑事訴訟法第二百九十九條第一項前段，毒品危害防制條例第十條第
一項、第二項，刑法第十一條前段、第五十六條、第四十七條、第五十一條第五款，
判決如主文。
本案經檢察官廖允松到庭執行職務
中      華      民      國      九十      年      八    月    二十八    日
                                  臺灣宜蘭地方法院刑事第一庭
                                          法  官  林翠華
右正本證明與原本無異。
如不服本判決，應於判決送達後十日內，向本院提出上訴狀（應附繕本）。
                                          書記官  賴宜君
中      華      民      國      九十      年      八    月    二十九    日
附錄本案論罪科刑法條全文：
毒品危害防制條例第十條
施用第一級毒品者，處六月以上五年以下有期徒刑。
施用第二級毒品者，處三年以下有期徒刑。


司法院資訊處製作；財團法人民間司法改革基金會備份。
